臺灣雲林地方法院刑事判決
111年度易字第237號
聲  請  人  臺灣雲林地方檢察署檢察官
被      告  林彤璋



上列被告因詐欺案件，經檢察官聲請簡易判決處刑（110年度偵
字第3717號），然因本院認不宜逕以簡易判決處刑（原案號：11
0年度虎簡字第205號），改依通常程序審理，被告於準備程序進
行中，就被訴事實為有罪之陳述，經告知簡式審判程序意旨，並
聽取公訴人、被告之意見後，經本院合議庭裁定由受命法官獨任
行簡式審判程序，並判決如下：
    主  文
林彤璋犯以網際網路對公眾散布詐欺取財罪，處有期徒刑壹年貳
月。緩刑貳年，並應於本判決確定之翌日起陸個月內，向公庫支
付新臺幣貳萬元。
    事  實
一、林彤璋明知其已將網路遊戲ONE PIECE Bounty Rush帳號（I
    D：HWKAYDH86WG8，下稱本案遊戲帳號）出售予他人，竟意
    圖為自己不法之所有，基於以網際網路對公眾散布而詐欺取
    財之犯意，於民國110年3月2日晚間10時7分許，在其位於臺
    南市○區○○路000號居所，利用不詳門號之行動電話連結網際
    網路後，在社群網站FACEBOOK（下稱FB）社團「Bounty海賊
    王交流討論區」，以暱稱「謝豪好」之FB帳號對公眾散布刊
    登販賣本案遊戲帳號之訊息。嗣陳嘉寶上網閱覽本案帳號販
    售訊息後，遂以通訊軟體Messenger聯繫林彤璋，並與林彤
    璋討論購買金額、付款等本案帳號買賣事宜，雙方約定由陳
    嘉寶以新臺幣（下同）7,500元向林彤璋購買本案帳號，致
    陳嘉寶誤信林彤璋確有本案帳號可資販售而陷於錯誤，而依
    林彤璋之指示於同日晚間10時7分許，匯款7,500元至林彤璋
    之台新國際商業銀行帳號00000000000000號帳戶（下稱本案
    帳戶），而受有損害。陳嘉寶於匯款後要求林彤璋依約交付
    本案帳號，林彤璋雖依約交付本案帳號，然陳嘉寶登入本案
    帳號隔日即遭系統強制登出，經聯繫林彤璋未獲回覆，陳嘉
    寶始察覺受騙，乃報警處理，為警循線查悉上情。
二、案經陳嘉寶訴由雲林縣警察局西螺分局報告臺灣雲林地方檢
    察署（下稱雲林地檢署）檢察官偵查起訴。    
    理  由
一、本案被告林彤璋所犯之罪，非死刑、無期徒刑、最輕本刑為
    3年以上有期徒刑之罪，或高等法院管轄第一審之案件，被
    告於準備程序中，就前揭被訴事實為有罪之陳述，經告以簡
    式審判程序之旨，並聽取被告與公訴人之意見後，本院合議
    庭認無不得或不宜改依簡式審判程序進行之處，依刑事訴訟
    法第273條之1第1項、第284條之1規定，裁定由受命法官獨
    任進行簡式審判程序。是本案之證據調查，依刑事訴訟法第
    273條之2規定，不受同法第159條第1項、第161條之2、第16
    1條之3、第163條之1及第164條至第170條規定之限制。
二、上揭犯罪事實，業經被告於警詢、偵查及本院審理中均坦承
    不諱（見雲林縣警察局西螺分局雲警螺偵字第1100004407號
    卷〈下稱警卷〉第3頁；雲林地檢署110年度偵字第3717號偵查
    卷〈下稱偵卷〉第9頁至第10頁；本院111年度易字第237號卷〈
    下稱本院卷〉第21頁、第24頁至第26頁），核與證人即被害
    人陳嘉寶於警詢之證述（見警卷第4頁至第6頁）相符，並有
    本案帳戶基本資料、內政部警政署反詐騙諮詢專線紀錄表、
    雲林縣警察局斗六分局公正派出所受理各類案件紀錄表、受
    （處）理案件證明單、受理詐騙帳戶通報警示簡便格式表、
    金融機構聯防機制通報單各1紙（見警卷第11頁至第16頁）
    、被害人與被告對話截圖44張（見警卷第17頁至第27頁）、
    本案遊戲帳號截圖5張（見警卷第28頁至第29頁）、被害人
    轉帳明細截圖2張（見警卷第29頁）附卷可考，堪認被告前
    開任意性自白與事實相符，足以採信。綜上所述，本件事證
    明確，被告上開犯行洵堪認定，應依法論科。
三、論罪科刑：
  ㈠按自刑法第339條之4第1項第3款之立法理由可知，因以廣播
    電視、電子通訊、網際網路或其他媒體等傳播工具，對公眾
    散布而犯之，將導致不特定人或多數人於閱聽見聞後，有受
    詐騙之虞，可能造成之侵害社會程度及影響層面均較鉅，爰
    增訂上開加重處罰之詐欺類型犯罪。故倘行為人有以上開傳
    播工具，對於不特定人或多數人散布不實訊息，以招徠民眾
    ，進而遂行詐欺行為，即已具備上開加重詐欺罪之構成要件
    。至於行為人實際上係對聞訊而來之不特定單一民眾，抑或
    多數民眾遂行詐術，分別為單一法益，或多數法益侵害，乃
    罪數之問題（最高法院106年度台上字第358號判決要旨參照
    ）。被告於FB社團「Bounty海賊王交流討論區」刊登販賣本
    案遊戲帳號之訊息，且於本院準備程序時自承：伊係將上開
    販賣訊息刊登在「Bounty海賊王交流討論區」，群組內應該
    有2,000人，正確人數不太清楚等語（見本院卷第21頁、第2
    6頁），是核被告所為，係犯刑法第339條之4第1項第3款之
    以網際網路對公眾散布而犯詐欺取財罪。
  ㈡公訴意旨認被告係犯刑法第339條第1項之詐欺取財罪，尚有
    未洽，惟經公訴人當庭更正為刑法第339條之4第1項第3款之
    以網際網路對公眾散布而犯詐欺取財罪（見本院卷第21頁）
    ，故本院即無庸變更起訴法條。
　㈢爰審酌被告正值青壯，有謀生能力，不思正道取財，竟透過
    網際網路刊登不實訊息，詐欺被害人之金錢，非但侵害他人
    財產法益，並危害社會信賴關係與治安，顯然欠缺法治及尊
    重他人財產權之觀念，自應受一定程度之刑事非難。兼衡被
    害人遭詐欺金額為7,500元，行為所生之損害不高，且被告
    犯後坦承犯行，又與被害人達成調解，並賠償被害人20,000
    元，被害人亦表示願意原諒被告等節，有雲林縣斗六市調解
    委員會110年民調字第532號調解書（見警卷第7頁至第8頁）
    、本院公務電話紀錄（見本院110年度虎簡字第205號卷〈下
    稱本院簡易卷〉第29頁）各1紙存卷可參，犯後態度良好，暨
    被告自陳為大學肄業之智識程度，現從事車體包膜，月薪5
    、60,000元之經濟狀況，未婚，家中尚有父母親，現與手足
    同住之家庭生活狀況（見本院卷第27頁之被告於審理中之供
    述）等一切情狀，量處如主文所示之刑。　
  ㈣本院除考量上情外，並參酌被告於本案發生前，未曾因故意
    犯罪受有期徒刑以上刑之宣告，有臺灣高等法院被告前案紀
    錄表1份存卷可按（見本院卷第5頁），茲念被告一時失慮，
    致犯本案，經此偵、審程序之教訓，當知所警惕，應無再犯
    之虞，故本院認對被告所宣告之刑，以暫不執行為適當，爰
    依刑法第74條第1項第1款規定，併予宣告緩刑2年。而為促
    使被告記取教訓，本院斟酌情形認有課予被告一定負擔之必
    要，併依同法第74條第2項第4款之規定，命被告應於本判決
    確定之翌日起6月內，向公庫支付20,000元，以啟自新。　
四、沒收之諭知：
　㈠按「犯罪所得，屬於犯罪行為人者，沒收之」、「前二項之
    沒收，於全部或一部不能沒收或不宜執行沒收時，追徵其價
    額」、「第一項及第二項之犯罪所得，包括違法行為所得、
    其變得之物或財產上利益及其孳息」、「犯罪所得已實際合
    法發還被害人者，不予宣告沒收或追徵」、「宣告前二條之
    沒收或追徵，有過苛之虞、欠缺刑法上之重要性、犯罪所得
    價值低微，或為維持受宣告人生活條件之必要者，得不宣告
    或酌減之。」刑法第38條之1第1項前段、第3項、第4項、第
    5項、第38條之2第2項分別定有明文。
　㈡經查，被告於本案所詐得7,500元為其犯罪所得，本應依刑法
    第38條之1第1項前段規定宣告沒收，又因前開犯罪所得並未
    扣案，爰依同條第3項規定諭知於全部或一部不能沒收或不
    宜執行沒收時，追徵其價額。惟被告業與被害人達成調解，
    並賠償20,000元，且已履行賠償完畢乙情，業經認定如前，
    核屬已實際將犯罪所得發還被害人，依刑法第38條之1第5項
    規定，不予宣告沒收或追徵。
據上論斷，應依刑事訴訟法第273條之1第1項、第299條第1項前
段，刑法第339條之4第1項第3款、第74條第1項第1款、第2項第4
款，刑法施行法第1條之1第1項，判決如主文。　　
本案經檢察官柯木聯聲請以簡易判決處刑，檢察官吳淑娟到庭執
行職務。
中　　華　　民　　國　　111 　年　　5 　　月　　18　　日
                  刑事第六庭  法  官   陳韋仁
以上正本證明與原本無異。　　　　　　　　　
如不服本判決應於收受本判決後20日內向本院提出上訴書狀，上
訴書狀應敘述具體理由。上訴書狀未敘述上訴理由者，應於上訴
期間屆滿後20日內補提理由書狀於本院（均須按他造當事人之人
數附繕本）「切勿逕送上級法院」。
                              書記官   詹惠如
中　　華　　民　　國　　111 　年　　5 　　月　　18　　日
附錄論罪法條全文：
中華民國刑法第339條之4
犯第339條詐欺罪而有下列情形之一者，處1年以上7年以下有期
徒刑，得併科1百萬元以下罰金：
一、冒用政府機關或公務員名義犯之。
二、三人以上共同犯之。
三、以廣播電視、電子通訊、網際網路或其他媒體等傳播工具，
    對公眾散布而犯之。
前項之未遂犯罰之。